【裁判字號】    92,台上,2485
【裁判日期】    921120
【裁判案由】    確認派下權存在
【裁判全文】
最高法院民事判決                              九十二年度台上字第二四八五號
    上  訴  人  甲○○
    訴訟代理人  林政德律師
    被 上訴 人  詹松麟即祭祀公業詹貪公嘗管理人
右當事人間請求確認派下權存在事件，上訴人對於中華民國九十一年二月五日台灣高
等法院台中分院第二審判決（九十年度上字第四二三號），提起上訴，本院判決如左
：
    主  文
上訴駁回。
第三審訴訟費用由上訴人負擔。
    理  由
本件上訴人主張：伊之被繼承人詹廷基為祭祀公業詹貪公嘗派下員詹驕之養子，訴外
人詹銅興為詹驕之婚生子，詹驕生前雖將派下權轉讓給詹銅興，惟非屬習慣上所稱之
歸就，應屬無效，故詹驕死後，伊父詹廷基仍可與詹銅興共同繼承詹驕之派下權，詹
廷基已亡故，應由伊繼承詹廷基之派下權。因上開公業派下系統表僅列詹銅興為派下
，被上訴人亦否認伊有派下權，則伊之派下權有受侵害之危險等情，爰求為確認伊就
上開公業之派下權存在之判決。
被上訴人則以：詹銅興係經過全體派下之同意，才成為派下員，訴外人詹廷基並非詹
貪公嘗設立人或其繼承人之直系血親卑親屬，且業經判決確認其並無派下權，上訴人
自無從因繼承取得派下權等語，資為抗辯。
原審審理結果，以：上訴人之父詹廷基為詹驕之養子，詹銅興為詹驕之婚生子，詹驕
業於民國八十五年一月十日死亡，詹廷基亦於八十六年九月六日死亡，詹驕為系爭公
業派下權人詹淵之養女等情，為兩造所不爭執，且有戶籍謄本及派下員系統表可稽，
堪信為真實。詹驕為詹淵之養女，因招婿而非出嫁，於詹淵死後，因無其他另系子孫
，即繼承取得系爭公業之派下權。而詹驕之婚生子詹銅興從母姓，傳其系祧，詹銅興
業於六十七年間因詹驕之讓與並經其他派下員同意，而取得派下權，列名為系爭公業
之派下員，詹驕因而喪失其派下權。則於詹驕死亡時，自無該派下權可由詹廷基繼承
，詹廷基死後，上訴人亦無因繼承取得系爭公業之派下權可言，為心證之所由得，並
明上訴人其他主張不足採取之意見，爰維持第一審所為上訴人敗訴之判決，駁回其
上訴。按祭祀公業係為祭祀祖先之目的而設立，其財產為全體派下之公同共有。祭祀
公業之派下權固不得讓與派下以外之第三人，以防患祭祀公業派下權為外姓子孫取得
，而使祭祀祖先之行為中斷，違背設立之意旨。惟祭祀公業之派下，將其派下權讓與
同公業之其他派下既為習慣上所許，且無須經過派下全體同意。則公業派下權將其派
下權先行讓與將來得繼承派下之子孫，而喪失其派下權，並未違背祭祀祖先及公業派
下間得互相讓與之習慣，自無不許之理。系爭公業之派下詹驕於生前將其派下權讓與
其親生子詹銅興，並經其他派下同意已將詹銅興列名為派下員，並將詹驕自派下剔除
，原審認此並不違背派下權讓與之習慣，自屬有效，詹驕死後已無可資繼承之派下權
，爰為上訴人敗訴之判決，於法尚無違誤。上訴論旨以詹驕生前讓與派下權予詹銅興
之行為無效，指摘原判決不當，聲明廢棄，難認有理由。
據上論結，本件上訴為無理由。依民事訴訟法第四百八十一條、第四百四十九條第一
項、第七十八條，判決如主文。
中      華      民      國    九十二    年     十一     月     二十     日
                              最高法院民事第四庭
                                  審判長法官  蕭  亨  國
                                        法官  許  朝  雄
                                        法官  謝  正  勝
                                        法官  陳  淑  敏
                                        法官  黃  義  豐
      右正本證明與原本無異
                                              書  記  官
中      華      民      國    九十二    年     十二     月      九      日


司法院資訊處製作；財團法人民間司法改革基金會備份。
